【裁判字號】    97,交易,73
【裁判日期】    970808
【裁判案由】    過失致死
【裁判全文】
臺灣宜蘭地方法院刑事判決              97年度交易字第73號
公  訴  人  臺灣宜蘭地方法院檢察署檢察官
被      告  乙○○
上列被告因過失致死案件，經檢察官提起公訴（97年度偵字第19
18號），嗣於本院準備程序進行中，被告先就被訴事實為有罪之
陳述，經裁定進行簡式審判程序，本院判決如下：
    主  文
乙○○因過失致人於死，處有期徒刑肆月，如易科罰金，以新臺
幣壹仟元折算壹日。緩刑貳年。
    事  實
一、乙○○係民國12年1月5日出生，年已滿80歲，其於97年2月2
    5日上午8時許，騎駛後掛拖車之車牌號碼GYD—241號重機車
    ，載運厚紙板、紙箱等物，沿宜蘭縣羅東鎮○○路由北往南
    方向（即往冬山方向）行駛，於行經宜蘭縣羅東鎮○○路16
    4號前時，本應注意機車行駛時，應在遵行車道內行駛，且
    所負載之物品亦不能越過分向限制線侵入來車之車道內，而
    依當時天候晴、日間自然光線、柏油路面、路面乾燥、路面
    無缺陷、路面無障礙物、視距良好等情事，並無不能注意情
    事，詎其竟疏未注意其機車後掛拖車上所裝載之厚紙板、紙
    箱已越過分向限制線侵入來車之車道內，適對向李明鴻騎駛
    車號390—BLA號重機車途經該處時，亦因酒醉而疏未注意車
    前狀況，李明鴻所騎機車於其行駛之車道內，因閃避不及而
    撞擊乙○○所負載上開已侵入來車車道內之厚紙板與紙箱，
    李明鴻因而人車倒地，且受有胸部挫傷、頭部外傷併顱內出
    血之傷害，經送醫急救後，延至97年3月2日凌晨1時50分許
    ，仍因頭部挫傷腦出血不治死亡。乙○○肇事後，於有偵查
    權限之機關及公務員發覺其犯罪前，即主動向處理警員自承
    肇事並自願接受裁判。
二、案經宜蘭縣政府警察局羅東分局報請臺灣宜蘭地方法院檢察
    署檢察官相驗後偵查起訴，嗣於本院準備程序進行中，被告
    先就被訴事實為有罪之陳述，經裁定進行簡式審判程序。
    理  由
一、上揭犯罪事實，業據被告乙○○於本院審理時坦承不諱，核
    與證人即被害人李明鴻之母甲○○指訴李明鴻因車禍受傷不
    治死亡之情節相符，復有道路交通事故現場圖、道路交通事
    故調查報告表、酒精測定紀錄表（李明鴻）各一件及事故現
    場照片三十六張在卷可稽。而被害人李明鴻確因本件車禍導
    致受有胸部挫傷、頭部外傷併顱內出血等傷害，經送醫急救
    後，延至97年3月2日凌晨1時50分許，仍因頭部挫傷腦出血
    不治死亡等情，亦有長庚紀念醫院診斷證明書一件可佐，並
    經臺灣宜蘭地方法院檢察署檢察官會同法醫師相驗屬實，製
    有相驗筆錄、相驗屍體證明書、法醫驗斷書各一件及相驗相
    片十張附卷足憑。
二、按機車行駛時，應在遵行車道內行駛，且所負載之物品亦不
    能越過分向限制線侵入來車之車道內（此觀道路交通安全規
    則第97條第1項第1、2款規定意旨即明），被告乙○○為已
    考領駕駛執照之駕駛人，對此實難諉稱不知，其騎機車行經
    宜蘭縣羅東鎮○○路164號前時，本應注意應在遵行車道內
    行駛，且所負載之物品亦不能越過分向限制線侵入來車之車
    道內，而依卷附前揭道路交通事故調查報告表所載，於事故
    當時之天候晴、日間自然光線、柏油路面、路面乾燥、路面
    無缺陷、路面無障礙物、視距良好等情形，並無不能注意之
    情事，被告竟疏未注意其機車後掛拖車上所裝載之厚紙板、
    紙箱已越過分向限制線侵入來車之車道內，以致對向機車駕
    駛人李明鴻因閃避不及而於其所行駛之車道內，撞擊被告所
    負載上開已侵入來車車道內之厚紙板與紙箱，肇致本件車禍
    發生，被告之駕駛行為顯有過失。且本件車禍經送臺灣省基
    宜區車輛行車事故鑑定委員會鑑定肇事責任，其分析結果亦
    認為：乙○○駕駛重機車（擅自後掛拖車），拖車上載物（
    紙箱）越過分向限制線，與李明鴻酒精濃度超過法定值駕駛
    重機車，疏未注意車前狀況，致生撞擊肇事之可能性較大，
    此有臺灣省基宜區車輛行車事故鑑定委員會基宜區970093號
    案分析意見書附卷可參，益徵被告之駕駛行為確有過失。至
    於前述分析意見雖另認為「李明鴻酒精濃度超過法定值駕駛
    機車，疏未注意車前狀況，致生撞擊肇事」等語，惟縱使被
    害人李明鴻就本件車禍之發生亦有上開疏失，然仍無從因此
    而解免被告所應負之前揭過失責任，附此敘明。
三、被害人李明鴻確實因本件車禍受傷而不治死亡，且被告乙○
    ○就本件車禍之發生確實有過失等事實，均已認定在前，是
    被告之過失行為與被害人之死亡間，顯具有相當因果關係。
四、綜上所述，足徵被告乙○○首揭自白確與事實相符，本件事
    證已臻明確，被告之犯行堪予認定，應依法論科。
五、核被告乙○○所為，係犯刑法第276條第1項之過失致人於死
    罪。被告肇事後，於有偵查權限之機關及公務員發覺其犯罪
    前，即主動向處理警員自承肇事並自願接受裁判之事實，業
    據被告於本院審理時陳明在卷，並有宜蘭縣政府警察局羅東
    分局道路交通事故肇事人自首情形紀錄表附卷可參，是被告
    已符自首之要件，爰依刑法第62條前段之規定減輕其刑。又
    被告乙○○係12年1月5日出生，有其年籍資料在卷可稽，其
    於為本件行為時（97年2月25日），已係年滿八十歲之人，
    爰依刑法第18條第3項之規定，遞減輕其刑。茲審酌被告之
    品行、智識程度；就本件車禍之發生，被告有騎機車負載之
    物品越過分向限制線侵入來車車道內之過失，被害人則有酒
    精濃度超過法定值駕駛機車，且疏未注意車前狀況之疏失，
    雙方過失程度之輕重；被告犯罪所生危害及其犯罪後已自首
    坦承犯行，並與被害人家屬達成民事調解（參見卷附之宜蘭
    縣冬山鄉調解委員會調解書）等一切情狀，暨檢察官、被告
    、被害人家屬對於科刑範圍所表示之意見後，酌情量處如主
    文所示之刑，並諭知易科罰金之折算標準，以示懲儆。又被
    告前未曾因故意犯罪受有期徒刑以上刑之宣告，此有臺灣高
    等法院被告前案紀錄表一件在卷可稽，其雖因一時疏失致罹
    刑章，本院審酌被告年已八十餘歲，其經此審理教訓後，當
    知警惕而無再犯之虞，故本院認所宣告之刑以暫不執行為適
    當，爰併宣告緩刑二年，以啟自新。
據上論斷，應依刑事訴訟法第284條之1、第273條之1第1項、第2
99條第1項前段，刑法第276條第1項、第62條前段、第18條第3項
、第41條第1項前段、第74條第1項第1款，刑法施行法第1條之1
，判決如主文。
本案經檢察官吳廣莉到庭執行職務。
中    華    民    國    97    年    8     月    8     日
                  刑事第三庭法  官  劉家祥
以上正本證明與原本無異。
如不服本判決應於收受本判決後10日內向本院提出上訴書狀，並
應敘述具體理由。若未敘述理由者，應於上訴期間屆滿後20日內
向本院補提理由書狀(均須按他造當事人之人數附繕本)。
                            書記官  劉謹翊
中    華    民    國    97    年    8     月    8     日
附錄本案論罪科刑法條全文：
中華民國刑法第276條第1項（過失致死罪）
因過失致人於死者，處2年以下有期徒刑、拘役或2千元以下罰金
。
中華民國刑法施行法第1條之1
中華民國九十四年一月七日刑法修正施行後，刑法分則編所定罰
金之貨幣單位為新臺幣。
九十四年一月七日刑法修正時，刑法分則編未修正之條文定有罰
金者，自九十四年一月七日刑法修正施行後，就其所定數額提高
為三十倍。但七十二年六月二十六日至九十四年一月七日新增或
修正之條文，就其所定數額提高為三倍。


司法院資訊處製作；財團法人民間司法改革基金會備份。
